最高法院刑事判決　　　　　　　　　　　　　　　八十八年度台上字第三七一三號
　　上　訴　人　甲○○
右上訴人因盜匪案件，不服台灣高等法院台中分院中華民國八十八年四月七日第二審
判決（八十七年度上訴字第二七四○號，起訴案號：台灣台中地方法院檢察署八十六
年度偵字第一二二五三、一三三○七、一三四三○號），提起上訴，本院判決如左：
    主  文
上訴駁回。
　　理  由
按刑事訴訟法第三百七十七條規定，上訴於第三審法院，非以判決違背法令為理由，
不得為之。是提起第三審上訴，應以原判決違背法令為理由，係屬法定要件。如果上
訴理由狀並未依據卷內訴訟資料，具體指摘原判決不適用何種法則或如何適用不當，
或所指摘原判決違法情事，顯與法律規定得為第三審上訴理由之違法情形，不相適合
時，均應認其上訴為違背法律上之程式，予以駁回。本件上訴人甲○○上訴意旨略稱
：上訴人於民國八十六年六月四日上午，與陳冠煌等人至榮總醫院參加鄒志宏之母之
公祭，結束時已經十二時左右，上訴人本欲回家，但因鄒志宏表示要與陳冠煌、許三
井、梁振青赴沙鹿處理債務後，再載上訴人回家。上訴人雖隨同抵達現場，惟未進入
屋內，亦未參與，根本不知屋內發生何事，有陳麗真、鄒志宏、陳冠煌等人可以為證
云云。
惟查原判決撤銷第一審不當之判決，改判論處上訴人共同意圖為自己不法所有，以強
暴、脅迫致使不能抗拒，而取他人之物 (累犯) 罪刑，已敘明所憑之證據及認定之理
由；而認定事實與證據取捨，乃事實審法院之職權，苟其證據之取捨及事實之認定，
不違背經驗法則與論理法則，即不容任意指摘為違法，而執為上訴第三審之理由。原
判決依據卷證資料，認定上訴人於八十一年間因違反麻醉藥品管理條例案件，經判處
有期徒刑七月，八十二年十月六日執行完畢。復因共同被告陳冠煌 (業經判刑確定)
於八十六年五月初，曾在賴子如經營之旺機實業股份有限公司擔任業務員，得知同行
廠商徐武雄住所，竟萌歹念，邀集上訴人、鄒志宏、許三井、梁振青 (鄒、許、梁均
已判刑確定）及綽號「泡泡龍」之已成年不詳姓名男子，基於共同意圖為自己不法所
有之犯意聯絡，於八十六年六月四日下午一時許，分乘二輛小客車，由陳冠煌指揮路
線，前往台中縣沙鹿鎮○○路田尾巷三三○弄九號徐武雄住處。其等六人並共同意圖
供自己盜匪行為之用，由鄒志宏攜帶可發射子彈具有殺傷力並可供軍用之黑色改造玩
具手槍一支 (含彈匣一個) ，及具有殺傷力並可供軍用之土造子彈十二發，綽號「泡
泡龍」之男子攜帶酷似手槍而不具殺傷力之銀白色器械一支，梁振青攜帶其所有尖刀
一把，陳冠煌攜帶其所有麻紗手套二雙及手銬一副。抵達徐武雄住處時，適徐武雄不
在，其懷孕之妻陳麗真在家，陳冠煌即誆稱其係台中巿第一信用合作社職員，欲向徐
武雄拿資料，陳麗真表示不清楚，要問徐武雄，待其轉身打電話時，上訴人、陳冠煌
、梁振青及綽號「泡泡龍」之男子即衝入屋內 (無故侵入住宅部分，未據告訴) 。陳
冠煌並接走陳麗真之電話，當時接聽電話者係徐武雄之友人，陳冠煌佯稱「你跟他說
我姓黃，他就知道」等語，即掛斷電話，鄒志宏及許三井則在門外把風。陳麗真見情
況有異，欲衝出屋外，惟遭陳冠煌等人強行拉住，梁振青並迅速拉下鐵門。隨後陳冠
煌向陳麗真佯稱徐武雄欠其等金錢，其等係來要錢的，陳麗真不信，要求提出借據或
債權證明文件。陳冠煌等人旋改稱不要囉嗦，拿出新台幣 (下同) 二十萬元，其等即
走等語。陳麗真不從，陳冠煌、梁振青旋戴上麻紗手套，將之壓在地上，陳冠煌並拿
出手銬欲予銬住，經陳麗真哀求始作罷。其後，陳冠煌喝令陳麗真打開金庫，陳麗真
答稱不知密碼，綽號「泡泡龍」之男子即持銀白色器械押住陳麗真，恫稱將予殺害，
梁振青亦持尖刀抵住陳麗真肚子，恫稱如不打開金庫，將使其流產，並作勢欲砍，且
拉扯其頭髮，作勢欲割頭髮，又抱起陳麗真年僅五歲之幼女至浴室，迫令陳麗真打開
金庫，致其不能抗拒，打開金庫。梁振青、陳冠煌即動手取走陳麗真、徐武雄所有置
於金庫內之現金十萬元、金項鍊十條、手鍊五對、戒指三枚、金手鐲二對及銀行金融
卡一張，並取走撲滿內之硬幣一千五百七十元。嗣因陳麗真之父在屋外叫門，詢問是
否發生事情，陳麗真因恐其父受害，騙稱沒事，惟因其父欲入內拿東西，而拉開鐵門
，陳麗真乃趁機奪門逃出，並迅將鐵門拉下，陳冠煌等人見狀，即從後門逃逸等情。
已敘明上開事實，業據被害人陳麗真迭於警訊及偵、審中指訴甚詳，並經上訴人及共
同被告鄒志宏、許三井及梁振青等人於警訊中供認不諱。復有改造之黑色玩具手槍一
支 (含彈匣一個) 、土造子彈十二發、尖刀一把、麻紗手套二雙、手銬一副扣案為證
，及陳麗真領回被強劫之一千五百七十元硬幣、金手鐲二對、一百元鈔票二張、銀行
金融卡一張等財物所出具之贓物認領保管收據足稽。又扣案之改造黑色玩具手槍一支
（含彈匣一個）及土造子彈十二發，經內政部警政署刑事警察局鑑定結果，均具有殺
傷力，有該局鑑驗通知書可憑。並說明徐武雄與賴子如間並無財務糾紛，賴子如亦未
委託陳冠煌等人向徐武雄討債，亦經徐武雄、賴子如分別供述無訛。陳冠煌等人辯稱
係受賴子如之託前往索債，自不足採。又扣案之改造玩具手槍為黑色，乃鄒志宏所攜
帶，業據上訴人、鄒志宏、許三井及梁振青於警訊中供明；而陳麗真指稱綽號「泡泡
龍」男子所持有者，則係酷似手槍之銀白色器械，兩者非屬同一物。該酷似手槍之銀
白色器械，因未扣案，無法證明具有殺傷力。另證人即台中縣警察局清水分局沙鹿派
出所警員蘇永良及顏茂林，證稱本件並無刑求之情事，上訴人辯稱其於警訊中遭到刑
求云云，亦難採憑。復以上訴人與陳冠煌、鄒志宏、許三井、梁振青及綽號「泡泡龍
」之男子等人，共同攜帶槍械、手套、手銬等物前往被害人住處，到達現場後，即分
工實施強劫財物行為，足見其等有犯意聯絡及行為分擔，均為共同正犯。因認上訴人
盜匪之犯行，事證明確，為其所憑之證據及認定之理由。並以上訴人辯稱案發當時，
伊在屋外，不知屋內發生何事云云，為不足取，已於理由內詳加敘明及指駁。經核所
為論敘，均與卷內證據資料相符，從形式上觀察，並無認定事實不依證據，或有何採
證違背經驗法則、論理法則等違法情形存在。上訴意旨，未依據卷內訴訟資料，對原
判決如何不適用法則或適用不當，為具體之指摘，僅以其無參與強盜被害人財物之意
思云云，而為單純之事實爭執，自非以原判決違背法令為理由之合法上訴。又被害人
陳麗真及共同被告鄒志宏、陳冠煌等人，業已警訊及偵審中供述明確，原判決亦已詳
細說明斟酌取捨其等供述之理由。本院為法律審，上訴意旨請求傳喚陳麗真、鄒志宏
、陳冠煌等人，證明其未參與盜匪犯行云云，亦非第三審上訴之適法理由。上訴意旨
所指各節，均與法律規定得為第三審上訴理由之違法情形，不相適合。其上訴違背法
律上之程式，應予駁回。
據上論結，應依刑事訴訟法第三百九十五條前段，判決如主文。
中      華      民      國    八十八    年      七      月     十四     日
                              最高法院刑事第十一庭
                                  審判長法官  陳  炳  煌
                                        法官  陳  正  庸
                                        法官  陳  世  雄
                                        法官  陳  東  誥
                                        法官  張  春  福
      右正本證明與原本無異
                                              書  記  官
中      華      民      國    八十八    年      七      月     十七     日
